【裁判字號】    99,消債抗,7
【裁判日期】    990310
【裁判案由】    更生事件
【裁判全文】
臺灣臺北地方法院民事裁定             99年度消債抗字第7號
抗  告  人  甲○○
代  理  人  趙懷琪律師
上列抗告人因消費者債務清理條例事件聲請保全處分，對於中華
民國98年12月23日本院98年度消債更字第452號裁定提起抗告，
本院裁定如下：
    主  文
抗告駁回。
抗告程序費用新臺幣壹仟元由抗告人負擔。
    理  由
一、抗告意旨略以：抗告人唯一收入之薪資，係自己與扶養親屬
    生活所賴，且為將來還款之來源，屬於消費者債務清理條例
    （下稱消債條例）第19條保全處分之標的。該所得既因強制
    執行而實質減少，即有保全處分之必要，並無關保全處分期
    間限制之久暫。雖該所得僅部分受強制執行，但未受執行部
    分仍難免遭債權人收取清償，若不予保全處分，將影響抗告
    人基本生活，與消債條例重建債務人經濟生活之目的即有違
    背，且僅由聲請強制執行之債權人受償，亦有違債權人公平
    受償之原則。抗告人非基於濫用程序之目的聲請更生，法院
    在准駁更生聲請前應維持抗告人之經濟條件，原審未詳查逕
    予駁回抗告人保全處分之聲請，顯有違誤，爰提起抗告，請
    求廢棄原裁定，另為准許保全處分之裁定等語。
二、按法院就更生之聲請為裁定前，得因利害關係人之聲請或依
    職權，以裁定對於債務人財產之保全處分、債務人履行債務
    及債權人對於債務人行使債權之限制，暨其他必要之保全處
    分，消費者債務清理條例第19條第1 項第1 款、第2 款、第
    5 款固有明文。惟上開消費者債務清理條例第19 條 第1 項
    之立法目的，應係基於維持債權人間之公平受償，使債務人
    有重建更生之機會，以債權人為對象，停止其對債務人財產
    聲請強制執行所為之保全（消費者債務清理條例第19條立法
    說明參照）。是法院就清算之聲請為裁定前，自應依債務人
    之財產狀況，就保全處分對債務人更生目的達成之促進，及
    保全處分實施就相關利害關係人所生影響，兼顧債權人權益
    ，避免債務人惡意利用保全處分，阻礙債權人行使權利，或
    作為延期償付手段之可能性，綜合比較斟酌，決定有無以裁
    定為保全處分之必要。
三、經查：依抗告人提供之綜合所得稅各類所得資料清單可知，
    聲請人之主要收入來源為其任職於臺北縣私立康橋國中小學
    之薪津，然以聲請人自陳其積欠債務達新臺幣（下同）344
    萬9844元，及其月薪約4 萬4000元等情核算，各債權人於保
    全處分至多120 日之期間內，可得受償之金額甚微。況如其
    他債權人認有執行實益，亦得具狀就執行程序參與分配，但
    亦僅能就上開薪資債權經強制執行之三分之一範圍內，比例
    受償，故限制債權人行使債權，對於維持債權人間公平受償
    並無助益；且債務人對於第三人之債權，若係維持債務人及
    其共同生活之親屬生活所必須者，不得為強制執行，強制執
    行法第122 條已定有明文，故債務人對第三人之薪資債權，
    本即限於非債務人及其共同生活之親屬生活所必須者，始得
    強制執行，已考慮債務人生活需要，不致造成債務人無法維
    持基本生活，亦不致阻礙債務人重建更生之機會，債務人如
    認執行結果仍影響其基本生活需要，應依強制執行法第122
    條、第12條之規定，向執行法院聲明異議，始為正辦，而非
    依消費者債務清理條例之規定聲請保全處分，以免混淆保全
    處分之目的與功能。是縱使債權人對債務人聲請對薪資債權
    強制執行，亦不致造成債務人無法維持基本生活，或有何阻
    礙債務人更生之機會。從而，聲請人聲請對其薪資債權停止
    強制執行之保全處分，於法未合。原裁定駁回抗告人保全處
    分之聲請，核無違誤。抗告人執前詞指摘原裁定不當，求為
    廢棄並另為准許之裁定云云，並無理由，其抗告應予駁回。
    爰依消債條例第15條，民事訴訟法第495 條之1 第1 項、第
    449 條第1 項、第95條、第78條，裁定如主文。
中    華    民    國    99    年    3     月    10    日
                  民事第三庭  審判長法    官  丁蓓蓓
                                    法    官  郭美杏
                                    法    官  黃明發
以上正本係照原本作成。
本裁定不得再抗告。
中    華    民    國    99    年    3     月    10    日
                                    書 記 官  陳怡如

司法院資訊處製作；財團法人民間司法改革基金會備份。
